【裁判字號】    99,台上,924
【裁判日期】    990210
【裁判案由】    違反毒品危害防制條例
【裁判全文】
最高法院刑事判決              九十九年度台上字第九二四號
上  訴  人  甲○○
選任辯護人  慶啟群律師
上列上訴人因違反毒品危害防制條例案件，不服台灣高等法院中
華民國九十八年十月三十日第二審更審判決（九十八年度上更(一)
字第三二０號，起訴案號：台灣桃園地方法院檢察署九十七年度
偵字第一一二三九、一五九三二號），提起上訴，本院判決如下
：
    主  文
上訴駁回。
    理  由
按刑事訴訟法第三百七十七條規定：上訴於第三審法院，非以判
決違背法令為理由不得為之；是提起第三審上訴，應以原判決違
背法令為理由，係屬法定要件；如果上訴理由書狀並未依據卷內
訴訟資料具體指摘原判決不適用何種法則或如何適用不當，或所
指摘原判決違法情事顯與法律規定得為第三審上訴理由之違法情
形不相適合時，均應認其上訴為違背法律上之程式，予以駁回。
本件原判決維持第一審關於論處上訴人甲○○幫助製造第三級毒
品罪刑〔累犯，處有期徒刑二年十月；上訴人另被訴共同製造第
三級毒品罪部分，業經第一審判處有期徒刑五年六月確定〕部分
之判決，駁回上訴人就該部分在第二審之上訴，已詳敘其調查證
據之結果及證據取捨並認定事實之理由；所為論斷，均有卷存證
據資料可資覆按。從形式上觀察，原判決並無違背法令之情形。
上訴人之上訴意旨略稱：(一)蔣文龍證稱：彼委請上訴人承租房屋
（指桃園縣平鎮市○○街二號十五樓房屋，下稱系爭房屋）時，
只說是要供自己居住，並未告知製造愷他命（Ketamine，俗稱Ｋ
他命）之事等語，係有利於上訴人之證據。原判決對此未加斟酌
，且未敘明不予採納之理由，有判決理由不備之違法。(二)葉蘭珍
證稱：余秀芳承租系爭房屋時，係說要跟她男友及另一位朋友同
住等語；余秀芳證稱：彼租屋原係供自己居住，但因父母不同意
而未居住，嗣蔣文龍跟上訴人提起要找房子，就給蔣文龍使用等
語及張喬智證稱：上訴人係蔣文龍之朋友，案發前，彼未見過余
秀芳、上訴人等語，均無從證明上訴人將系爭房屋轉租給蔣文龍
時，已知蔣文龍係用來製造愷他命。另上訴人與余秀芳間行動電
話之通訊監察譯文內容，係因員警查獲蔣文龍、張喬智製造愷他
命時，曾告知上訴人「隨便轉租出去，承租人會有責任」，故上
訴人為免余秀芳會有麻煩，才打電話給余秀芳，並非要求余秀芳
為上訴人脫罪。原判決認定犯罪事實與所憑之證據不相適合，有
證據上之理由矛盾。(三)上訴人在第一審雖就幫助蔣文龍、張喬智
製造愷他命之犯行為自白，然係聽從辯護人之建議，誤認為「全
部認一認」將獲得輕判所致。該項自白不得採為有罪判決之唯一
證據；原判決採證有不適用法則之違法等語。
惟查：原判決依憑上訴人於第一審之自白，證人蔣文龍、張喬智
（以上二人均另案經判處製造第三級毒品罪刑在案）、葉蘭珍（
系爭房屋出租人）、余秀芳（系爭房屋承租名義人）之證詞，卷
附系爭房屋租賃契約書、台灣桃園地方法院九十七年度訴字第二
五號刑事判決書、上訴人與余秀芳間行動電話之通訊監察譯文、
原審勘驗通訊監察譯文光碟、第一審準備程序、審判筆錄光碟之
勘驗筆錄等各項證據資料，於理由欄詳敘認定上訴人係基於幫助
蔣文龍、張喬智製造第三級毒品愷他命，而委由不知情之女友余
秀芳向不知情之葉蘭珍承租系爭房屋，供蔣文龍、張喬智製造愷
他命使用等犯行之理由。並就上訴人否認犯罪辯稱：伊在第一審
係受辯護人之利誘而為不實之自白，伊對於蔣文龍、張喬智在系
爭房屋製造愷他命一事並不知情等語，認如何與事實不符而不足
採等情，詳加指駁（見原判決理由欄二）。經核原判決採證認事
並無違反經驗法則、論理法則，亦無查證未盡、違背證據法則、
判決理由不備、理由矛盾或不適用法則、適用法則不當之違誤。
上訴意旨(二)、(三)無非就原審採證認事之適法職權行使及原判決已
明白論斷之事項，重為事實上之爭執，均難認係適法之第三審上
訴理由。又有罪之判決書，對於被告有利之證據不採納者，固應
記載其理由，否則即有判決理由不備之違法；然所謂有利於被告
之證據，係指該證據倘予採納，即得以推翻原判決所確認之事實
，而得據以為不同之認定者；否則，即非所謂有利於被告之證據
，縱未於判決理由內特加說明，尚無違背法令可言。如前所述，
原判決已詳述其認定上訴人經由蔣文龍之告知，得悉蔣文龍欲與
張喬智共同製造愷他命，仍委由余秀芳承租系爭房屋供蔣文龍、
張喬智製造愷他命使用之犯罪事實所憑之證據。蔣文龍於原法院
前次審理時雖證稱：彼委請上訴人承租房屋時，是說要供自己居
住，並未告知製造愷他命之事云云（見上訴字卷第一一七頁），
仍無從據以推翻原判決認定之事實；原判決縱未就此為論述而有
欠嚴謹，然於判決本旨並無影響，依刑事訴訟法第三百八十條之
規定，不得執為上訴第三審之理由。上訴意旨(一)及其他上訴意旨
顯非依據卷內訴訟資料具體指摘原判決有何違背法令之情形，徒
憑己見，任意指摘，核與法律規定得為第三審上訴理由之違法情
形不相適合。應認上訴人之上訴為違背法律上之程式，予以駁回
。
據上論結，應依刑事訴訟法第三百九十五條前段，判決如主文。
中    華    民    國  九十九  年    二    月    十    日
                      最高法院刑事第七庭
                          審判長法官  林  永  茂
                                法官  蘇  振  堂
                                法官  蕭  仰  歸
                                法官  林  立  華
                                法官  徐  昌  錦
本件正本證明與原本無異
                                      書  記  官
中    華    民    國  九十九  年    二    月   十二   日
                                                      K

司法院資訊處製作；財團法人民間司法改革基金會備份。
